【裁判字號】    97,簡上,62
【裁判日期】    971128
【裁判案由】    塗銷抵押權登記
【裁判全文】
臺灣臺北地方法院民事判決              97年度簡上字第62號
上  訴  人  己○○
訴訟代理人  戊○○
            丁○○
被  上訴人  丙○○（即田江杏敏之承受訴訟人）
            甲○○（即田江杏敏之承受訴訟人）
兼
上二人共同
訴訟代理人  乙○○（即田江杏敏之承受訴訟人）
上當事人間塗銷抵押權登記事件，上訴人對於民國96年10月31日
本院台北簡易庭96年度北簡字第27357 號第一審判決提起上訴，
本院於97年11月19日言詞辯論終結，判決如下：
    主  文
上訴駁回。
第二審訴訟費用由上訴人負擔。
    事  實  及  理  由
一、按當事人死亡者，訴訟程序在有繼承人、遺產管理人或其他
    依法令應續行訴訟之人承受其訴訟以前當然停止。第168 條
    至第172 條及前條所定之承受訴訟人，於得為承受時，應即
    為承受之聲明。民事訴訟法168 條、第175 條第1 項分別定
    有明文。本件田江杏敏於原審提起本件訴訟後，於民國96年
    10月22日死亡，其繼承人即其夫、子丙○○、甲○○、乙○
    ○聲明承受訴訟，並提出死亡證明書、戶籍謄本、繼承系統
    表在卷可按，經核並無不合，應予准許，先予敘明。次按當
    事人於第一審委任訴訟代理人者，縱當事人嗣於言詞辯論終
    結後，宣示判決前死亡，其第一審訴訟程序仍不當然停止。
    本件原審於96年10月11日言詞辯論終結，並於97年10月31日
    宣判乙節，業經本院核閱原審卷宗屬實。雖田江杏敏於其間
    即96年10月22日死亡，惟依前開說明，田江杏敏既於原審已
    委任被上訴人乙○○擔任訴訟代理人，則其訴訟程序於原審
    即不當然停止，原審判決亦無此部分瑕疵甚明。是上訴人所
    稱：田江杏敏於原審死亡，故原審判決無效云云，即屬無據
    ，不足採憑。
二、被上訴人起訴主張：被上訴人前於民國68年間，向上訴人借
    款新台幣300000元（下稱系爭借款），並提供所有坐落台北
    市○○區○○段2 小段第874 地號土地，暨其上建號第1531
    號、門牌號碼台北市○○街284 巷24弄67號5 樓房屋（下稱
    系爭房地），為上訴人設定抵押權（下稱系爭抵押權）作為
    擔保。嗣被上訴人於69年間清償系爭借款，並取得上訴人開
    立之債務清償證明書（下稱清償證明）。茲因清償證明所載
    系爭抵押權收件案號有誤，而無法辦理塗銷等情。爰依民法
    第767 條規定，訴請上訴人應將系爭抵押權予以塗銷。經原
    審判決被上訴人全部勝訴，茲上訴人不服原審判決，提起本
    件上訴。並於本院陳明均援用於原審之主張及陳述。聲明：
    上訴駁回。
三、上訴人則以：否認開立清償證明等語，資為抗辯。並於原審
    聲明駁回被上訴人之訴。經原審判決被上訴人全部勝訴後，
    上訴人不服原判決，提起本件上訴。除援用於原審之主張及
    陳述外，並於本院補陳︰清償證明應係偽造等語。聲明︰（
    一）原判決廢棄。（二）被上訴人在第一審之訴駁回。
四、經查，被上訴人前於68年間，因系爭借款提供系爭房地，為
    上訴人設定系爭抵押權作為擔保乙節，為上訴人所不爭執，
    並據被上訴人提出系爭抵押權設定契約書、他項權利證明書
    等件為憑，已堪認定。次查，被上訴人於69年間清償系爭借
    款，並取得上訴人開立之清償證明乙節，亦據被上訴人提出
    清償證明、印鑑證明等件為證，應堪認定。至上訴人固否認
    上開清償證明之真正，並稱：清償證明係屬偽造云云。惟查
    ，清償證明與印鑑證明上之印文係屬相同乙節，業經本院核
    對清償證明、印鑑證明原本無誤，堪可認定。復參酌印鑑證
    明必須由當事人本人親自辦理乙節，亦經本院函詢台北縣板
    橋市戶政事務所確認屬實等情相互以觀。足徵清償證明確係
    上訴人所開立而為真正。則上訴人此部分所辯，即屬無據，
    無足採取。另上訴人再稱：清償證明上所記載系爭抵押權收
    件案號為5164，與實際案號51524 不符，益徵清償證明係被
    上訴人偽造云云。然查，系爭抵押權設定契約書上所載之收
    件案號固為51524 ，但其中「52」書寫方式相連，若未仔細
    辨別確可能誤認為「6」 乙節，亦經本院核閱該設定契約書
    原本無訛。倘參酌該處蓋有地政事務所印文，並沾有藍色油
    墨，對上開數字之判別生有影響等情相互以觀。均徵任何人
    確有可能誤將51524 認作5164。則上訴人因此認定清償證明
    係屬偽造，亦有誤會，不足採信。況被上訴人若有偽造之情
    ，豈有故意將此部分數字為錯誤記載之理？亦徵上訴人此部
    分所述，係屬無稽，甚難採認。從而，清償證明係屬真正，
    既堪認定，則被上訴人主張已經清償系爭借款乙節，同堪認
    定。是被上訴人訴請上訴人塗銷系爭抵押權，即屬有據。
五、綜上所述，被上訴人依民法第767 條規定，訴請上訴人應將
    系爭抵押權予以塗銷，為有理由。原審判決被上訴人全部勝
    訴，並無違誤。上訴意旨指摘原判決不當，求予廢棄改判，
    為無理由，應予駁回。
六、本件事證已臻明確，兩造其餘攻擊防禦方法，核與本件判決
    結果，不生影響，爰不逐一論述，併此敘明。
七、據上論結，本件上訴為無理由，依民事訴訟法第436 條之1
    第3 項、第449 條第1 項、第78條，判決如主文。
中    華    民    國    97    年     11    月    28    日
                    民事第二庭審判長法  官  朱漢寶
                                    法  官  陳雯珊
                                    法  官  黃呈熹
以上正本係照原本作成。
本判決不得上訴。
中    華    民    國    97    年     11    月    28    日
                                    書記官  傅美蓮


司法院資訊處製作；財團法人民間司法改革基金會備份。
